【裁判字號】    98,抗,1242
【裁判日期】    981221
【裁判案由】    聲請撤銷羈押
【裁判全文】
臺灣高等法院臺中分院刑事裁定          98年度抗字第1242號
抗  告  人  乙○○
即被告之母
被      告  甲○○
                    （現羈押於臺灣彰化看守所）
上列抗告人因聲請撤銷羈押案件，不服臺灣彰化地方法院中華民
國98年11月25日裁定（98年度聲字第2288號）提起抗告，本院裁
定如下：
    主  文
原裁定撤銷，發回臺灣彰化地方法院。
    理  由
一、原裁定略以：被告固坦承犯行，惟與共同被告賴宥菏間就分
    工情節仍供述不一，且被告所犯刑法第222條第1項第1 款之
    罪，如經判決確定，應受7 年以上有期徒刑之處罰，該處罰
    甚重，為規避刑罰之執行而妨礙審判程式進行之可能性增加
    ，國家刑罰權有難以實現之危險。是原羈押處分認本案有刑
    事訴訟法第101條第1項第3 款規定之情形，且有相當理由認
    有勾串及逃亡之虞，有羈押必要而予以羈押，核無不合。另
    聲請人請求因被告家庭狀況需具保停止羈押，非得為本院審
    酌之因，尚難准許，爰裁定駁回被告聲請撤銷羈押及具保停
    止羈押之聲請等語。
二、抗告人之抗告意旨略以：原審法院之羈押理由於必要性之要
    件上所稱之「有相當理由認可能有勾串或逃亡之虞，非予羈
    押，顯難進行審判之程序」云云者，惟依卷證資料查之，並
    無具體客觀事證足認被告甲○○「有相當理由認可能有勾串
    或逃亡之虞」。又原裁定理由另謂：「惟查，被告固坦承行
    ，惟與共同被告賴宥菏間就分工情節仍供述不一」云云，然
    而共同被告賴宥菏自始迄今均是「否認全部犯行」，自然無
    法期待被告甲○○與共同被告賴宥菏就分工情節之供述內容
    一致。實則本案件並無羈押被告甲○○之必要等語。
三、經查：
  (一)按刑事訴訟法第101條第1項所定：「被告經法官訊問後，認
    為犯罪嫌疑重大，而有左列情形之一，非予羈押，顯難進行
    追訴、審判或執行者，得羈押之：一逃亡或有事實足認為有
    逃亡之虞者。二有事實足認為有湮滅、偽造、變造證據或勾
    串共犯或證人之虞者。三所犯為死刑、無期徒刑或最輕本刑
    為5 年以上有期徒刑之罪者。」首段文字已表明羈押之目的
    ，在保全追訴、審判或執行之必要條件下，尚受比例原則限
    制。是倘單以犯重罪作為羈押之要件，而別無其他羈押原因
    ，恐悖離羈押係不得已之最後手段與法治國刑事程序無罪推
    定之原則。再按司法院釋字第665 號解釋謂：「刑事訴訟法
    第101條第1項第3款規定，於被告犯該第3款規定之罪，犯罪
    嫌疑重大，且有相當理由認為有逃亡、湮滅、偽造、變造證
    據或勾串共犯或證人之虞，非予羈押，顯難進行追訴、審判
    或執行者，得羈押之。於此範圍內，該條款規定符合憲法第
    23條之比例原則，與憲法第8 條保障人民身體自由及第16條
    保障人民訴訟權之意旨，尚無牴觸。」將該第3 款以犯重罪
    作為羈押原因之規定，限縮在併存「有相當理由，認為有逃
    亡、湮滅、偽造、變造證據或勾串共犯或證人之虞」等原因
    時，始得執行羈押。是被告縱符合上揭第3款之羈押事由，
    仍須斟酌是否有相當理由，認有逃亡、湮滅、偽造、變造證
    據或勾串共犯或證人之虞時，始得羈押。
  (二)原裁定以被告所犯係刑法第222條第1項第1 款之罪，如經判
    決確定，應受7 年以上有期徒刑之處罰，該處罰甚重，為規
    避刑罰之執行而妨礙審判程式進行之可能性增加，國家刑罰
    權有難以實現之危險。並認本案有刑事訴訟法第101條第1項
    第3 款規定之情形，且有相當理由認有勾串及逃亡之虞，因
    而駁回抗告人撤銷羈押之聲請，固非無見。然原裁定就原羈
    押處分究竟依據如何跡象而有相當理由，認被告有逃亡、湮
    滅、偽造、變造證據或勾串共犯、證人之虞等情形，未予以
    審酌說明，應認有理由不備之違失，並與前揭司法院釋字第
    665 號解釋意旨，容有未合。是抗告意旨執以指摘，尚非全
    無理由，應由本院予以撤銷，發回原法院更為適當之處理，
    期臻適法。
四、據上論結，應依刑事訴訟法第413條，裁定如主文。
中    華    民    國    98    年    12    月    21    日
            刑事第五庭  審判長法  官  趙  春  碧
                              法  官  賴  恭  利
                              法  官  何  秀  燕
以上正本證明與原本無異。
不得抗告。
                              書記官  郭  振  祥
                                   4
中    華    民    國    98    年    12    月    21    日


司法院資訊處製作；財團法人民間司法改革基金會備份。
